【裁判字號】    99,訴,20
【裁判日期】    990608
【裁判案由】    侵權行為損害賠償
【裁判全文】
臺灣高等法院民事判決                    99年度訴字第20號
原      告  甲 ○      真實姓名及詳細住所等資料均詳卷
訴訟代理人  黃正琪律師
被      告  乙○○  
上列當事人間請求侵權行為損害賠償事件，原告提起刑事附帶民
事訴訟，經本院刑事庭移送前來（99年度附民字第12號），本院
於99年5月25日言詞辯論終結，判決如下：
    主      文
被告應給付原告新臺幣伍拾萬元，及自民國九十九年一月二十日
起至清償日止，按週年利率百分之五計算之利息。
原告其餘之訴駁回。
訴訟費用由被告負擔四分之一，餘由原告負擔。
原告假執行之聲請駁回。
    事實及理由       
一、原告起訴主張：兩造係鄰居，被告明知伊係精神障礙、智能
    不足之人，竟於民國98年2月27日凌晨4時許，在伊住處前，
    藉由將硬幣放入袋中發出聲響，趁伊因好奇開門查看之際，
    強推、拉伊而侵入伊住處，對伊以強暴之方法而為性交得逞
    後離去。被告所犯加重強制性交罪，經臺灣板橋地方法院以
    98年度訴字第2927號刑事判決判處有期徒刑7年6月，並經本
    院以98年度上訴字第5110號刑事判決上訴駁回。被告不服提
    起上訴，現由最高法院審理中。被告之加重強制性交犯行，
    事證已臻明確。伊因身體權、貞操權（性自主權）遭被告侵
    害，身心嚴重創傷，爰依刑事訴訟法第487條、民法第184條
    第1項前段及第195條第1項規定，請求被告負損害賠償責任
    給付精神慰撫金等語。並聲明：(一)被告應給付原告新臺幣（
    下同）200萬元，及自起訴之日起至清償日止，按週年利率5
    %計算之利息。(二)願供擔保，請准宣告假執行。
二、被告則以：原告時常辱罵伊及向伊索取金錢，伊並未對原告
    強制性交，無庸對原告負損害賠償責任等語，資為抗辯，並
    答辯聲明：原告之訴駁回。
三、原告主張被告於98年2月27日凌晨4時許，強推、拉原告而侵
    入原告住處，對原告以強暴之方法而為性交得逞之事實，業
    據被告於刑事案件審理時坦承不諱（臺灣板橋地方法院98年
    度訴字第2927號刑事卷第77頁背面-79頁、本院98年度上訴
    字第5110號刑事卷第33頁背面），原告係精神障礙、智能不
    足之人，因遭被告強制性交致受有口下角1x1公分傷、處女
    膜陳舊裂傷等傷害，亦有臺北市立聯合醫院98年6月12日北
    市醫仁字第09830160400號函所檢附原告病歷資料、中華民
    國身心障礙手冊及臺北縣立醫院三重院區於98年2月27日出
    具之受理疑似性侵害事件驗傷診斷書可憑（臺灣板橋地方法
    院檢察署98年度偵字第9168號偵查卷第51-85頁、99頁證物
    袋）。又原告經警採集檢體送請內政部警政署刑事警察局鑑
    驗，結果以：「被害人（即原告）外陰部梳取物DNA-STR型
    別檢測結果為混合型，不排除混有被害人及涉嫌人乙○○之
    DNA-STR型別，排除被害人型別之其餘外來型別與涉嫌人乙
    ○○相符，研判該外來型別來自涉嫌人乙○○之機率較隨機
    人之機率高，高約3.03x10之19次方倍。被害人陰道深部棉
    棒、外陰部棉棒、內褲DNA與涉嫌人乙○○之Y染色體DNA-ST
    R型別相符，不排除其來自乙○○或與乙○○具有相同父系
    關係之人」，此有內政部警政署刑事警察局98年6月30日刑
    醫字第0980038422號鑑驗書可稽（同上偵查卷第87-89頁）
    。本院98年度上訴字第5110號刑事判決（本院卷第3-5頁）
    ，就原告所指上情，亦同此認定，堪信原告之上開主張為真
    實。被告抗辯並未對原告強制性交云云，委無足取。
四、按因故意或過失，不法侵害他人之權利者，負損害賠償責任
    ；不法侵害他人之身體、健康、名譽、自由、信用、隱私、
    貞操，或不法侵害其他人格法益而情節重大者，被害人雖非
    財產上之損害，亦得請求賠償相當之金額，民法第184條第1
    項前段及第195條第1項前段，分別定有明文。被告不法侵害
    原告之身體、貞操，既經認定，已如前述。原告主張依上開
    規定請求被告賠償精神慰撫金，自非無據。而精神慰撫金之
    多寡，應斟酌雙方之身分、地位、資力與加害之程度及其他
    各種情形核定相當之數額。其金額是否相當，自應依實際加
    害情形與被害人所受之痛苦及雙方之身分、地位、經濟狀況
    等關係決定之（最高法院85年度臺上字第460號判決意旨參
    照）。本院經審酌原告遭被告強制性交所受精神上痛苦之程
    度，及原告為國中畢業、多重障礙、無業、98年度之所得為
    400元、名下無財產；被告為國中畢業、此次因另案入監執
    行前擔任洗車工人、無業、無收入、名下無財產等情，有原
    告之陳報狀、被告之陳述及稅務電子閘門財產所得調件明細
    表可參（本院卷第14、18、25、27頁背面），暨兩造之身分
    、地位、經濟狀況，認原告請求被告給付精神慰撫金200萬
    元，尚嫌過高，應以50萬元為適當。原告逾此數額之請求，
    不應准許。
五、次按給付無確定期限者，債務人於債權人得請求給付時，經
    其催告而未為給付，自受催告時起，負遲延責任。其經債權
    人起訴而送達訴狀，與催告有同一之效力；遲延之債務，以
    支付金錢為標的者，債權人得請求依法定利率計算之遲延利
    息；應付利息之債務，其利率未經約定，亦無法律可據者，
    週年利率為5%，為民法第229條第2項、第233條第1項前段及
    第203條所明定。被告經原告起訴請求上開損害而未為給付
    ，原告自得依上開規定，請求被告加付遲延利息。從而，原
    告請求被告給付50萬元，及自起訴狀繕本送達之翌日（即99
    年1月20日，送達證書附本院99年度附民字第12號卷第11頁
    ）起至清償日止，按週年利率5%計算之利息，為有理由，應
    予准許。原告就逾99年1月20日起算之法定遲延利息請求，
    為無理由，應予駁回。
六、本判決所命被告給付之金額未逾150萬元，被告不得上訴第
    三審，經本院判決，原告該勝訴部分即告確定，自無宣告假
    執行之必要；至原告敗訴部分，其假執行之聲請已失所附麗
    ，是原告所為假執行之聲請，應予駁回。
七、本件事證已臻明確，兩造其餘主張陳述及防禦方法，經本院
    斟酌後，認均不足以影響判決之結果，爰不一一詳予論駁，
    附此敘明。
八、據上論結，本件原告之訴為一部有理由，一部無理由，爰依
    民事訴訟法第79條，判決如主文。
中    華    民    國    99    年    6     月    8     日
                    民事第十四庭    
                        審判長法  官  林金村
                              法  官  李慈惠
                              法  官  王麗莉
正本係照原本作成。
不得上訴。
中    華    民    國    99    年    6     月    10    日
                              書記官  余姿慧

司法院資訊處製作；財團法人民間司法改革基金會備份。
